【裁判字號】    88,上易,5598
【裁判日期】    890131
【裁判案由】    詐欺
【裁判全文】
臺灣高等法院刑事判決                          八十八年度上易字第五五九八號
    上  訴  人
    即  被  告  乙○○
右上訴人因詐欺案件，不服臺灣桃園地方法院八十八年度易字第一四七四號，中華民
國八十八年十月二十一日第一審判決（起訴案號：臺灣桃園地方法院檢察署八十八年
度偵字第八○號）提起上訴，本院判決如左：
    主      文
上訴駁回。
    事      實
一、乙○○意圖為自己不法之所有，於民國八十二年六月間，向友人甲○○佯稱在台
    南市有土地欲開發建屋出售，急需資金投注，頗有厚利可圖，使甲○○因而陷於
    錯誤，如數交付新台幣（下同）七百萬元以為投資；嗣因甲○○發覺並無所稱投
    資建屋之事，乙○○乃於八十二年十二月二十九日簽發保管條、借據及到期日為
    八十四年六月三十日、面額二百萬元、到期日為八十四年七月三十日、面額二百
    萬元、到期日為八十四年八月三十日、面額分別為三十萬元、五十萬元、三百萬
    元之本票五紙交付以為搪塞，惟屆期均不獲兌現，甲○○始知受騙。
二、案經甲○○訴由臺灣桃園地方法院檢察署檢察官偵查起訴。
    理      由
一、訊據上訴人即被告乙○○固坦承有向告訴人甲○○收取上開七百萬元建屋投資款
    之事實不諱，惟矢口否認有詐欺犯行，辯稱：因房地預售狀況不佳，建屋案因而
    停止進行，伊所付與合建地主之定金一千萬元均遭地主沒收，為進行該合建事宜
    ，已於預定之土地上搭建樣品屋，並印刷海報，廣告花費九百萬元，後因銷售不
    佳，而未繼續興建云云。惟查被告委有假藉投資合建房屋之事，詐取被害人甲○
    ○七百萬元情事，業據甲○○指訴綦詳，並有被告嗣後因甲○○發覺理論，而書
    立之借據、保管條及本票五紙（均影本）在卷可稽，被告亦供承向被害人收取七
    百萬元不諱。查被告稱與地主合建房屋訂有合建契約，並付定金一千萬元，且已
    從事廣告銷售花費廣告費九百萬元，惟被告卻始終無法提出所簽訂之合建契約，
    以證明其確有合建房屋及交付一千萬元定金，定金又被沒收之事，其支出廣告費
    九百萬元而未能提出支出單據或其從事廣告銷售之海報或照片以為證明；對於所
    稱之合建土地只稱在台南縣西港而未能指出其地號並地主；又稱並未申請建造執
    照云云，已見其所稱之合建云云，既全無痕跡，空口白話，全無可憑。其雖又稱
    因地主已搬家，其自己也因遷居，故各該合建契約、支出單據或海報等全無留存
    ，且事已多年無法提出以為證明等語，惟其既向被害人甲○○收取七百萬元鉅額
    投資款，事後不論盈虧原均應與之會算清楚，被告從商就此不能謂為不知，其既
    未與人會算，豈有輕易將作為憑信之文件合建契約、支出憑證及海報等資料任意
    棄置之理，其就此所稱即係飾卸之詞。被告於偵查中雖舉證人陳金籐為證，惟該
    證人證稱被告只帶其前往永康鄉看地，並不知有與甲○○合作之事云云，核與被
    告所稱合建土地在台南縣西港之情已有不合，而不論證人陳金籐或被害人甲○○
    ，被告均從未引介所謂地主見面，被告迄今亦未能言明地主究何真實姓名、土地
    座落何地號，足見其所辯合建情事云云，全為子虛，雖稱其與被害人原為好友，
    營商有勝負盈虧，但此全屬脫卸之詞，被告犯罪事證明確犯行堪以認定。
二、核被告所為，係犯刑法第三百三十九條第一項之詐欺取財罪。原審審酌被告犯罪
    之動機、目的、手段，犯罪時所受之刺激及其品性、生活狀況、智識程度、詐欺
    之金額、犯罪所生之損害，及被告迄今尚未償還所詐取之金額，犯後仍多方圖卸
    等情狀，適用刑法第三百三十九條第一項、罰金罰鍰提高標準條例第一條前段，
    科處有期徒刑壹年貳月，核其認事用法均無不合，量刑亦屬平允，原判決應予維
    持，被告上訴意旨仍執前詞否認犯罪核無理由，應予駁回。
據上論結，應依刑事訴訟法第三百六十八條判決如主文。
本案經檢察官劉永清到庭執行職務。
中     華     民     國    八十九   年      一        月    三十一      日
                             臺灣高等法院刑事第十八庭
                                 審判長法  官  吳      敦
                                       法  官  吳  明  峰
                                       法  官  陳  忠  行
右正本證明與原本無異。
不得上訴。
                                       書記官  李  麗  花
中     華     民     國    八十九   年      二        月      二        日
附錄：本案論罪科刑法條全文
刑法第三百三十九條第一項
意圖為自己或第三人不法之所有，以詐術使人將本人或第三人之物交付者，處五年以
下有期徒刑、拘役或科或併科一千元以下罰金。


司法院資訊處製作；財團法人民間司法改革基金會備份。
